【裁判字號】    97,抗,429
【裁判日期】    970331
【裁判案由】    損害賠償
【裁判全文】
臺灣高等法院民事裁定                   97年度抗字第429號
抗  告  人  桃源紡織股份有限公司
法定代理人  甲○○
上列抗告人因與相對人乙○○間損害賠償事件，對於中華民國97
年1月24日臺灣士林地方法院96年度重訴字第289號所為裁定提起
抗告，本院裁定如下：
    主  文
抗告駁回。
抗告訴訟費用由抗告人負擔。
    理  由
一、本件抗告意旨略以：抗告人對相對人侵占不動產損害賠償部
    分既經原法院刑事庭依刑事訴訟法第504條規定移送民事庭
    ，原法院即應依刑事訴訟法第490條規定適用民事訴訟法相
    關規定，倘本件不符免納裁判費之要件，原法院自應先裁定
    命抗告人補繳裁判費，而非據刑事訴訟法之規定，以民事訴
    訟法第249條第1項第6款不合程式為由裁定駁回抗告人之訴
    云云。
二、按因犯罪而受損害之人，於刑事訴訟程序固得附帶提起民事
    訴訟，對於被告請求回復其損害，但其請求回復之損害，以
    被訴犯罪事實所生之損害為限，否則縱令得依其他事由提起
    民事訴訟，亦不得於刑事訴訟程序附帶為此請求 (最高法院
    60年台上字第633號判例意旨參照)。次按刑事庭移送民事庭
    之附帶民事訴訟，僅移送前之訴訟行為準用關於刑事訴訟之
    規定，若移送後之訴訟程序，則應適用民事訴訟法，此觀刑
    事訴訟法第490條之規定自明 ，故移送民事庭之附帶民事訴
    訟，縱其移送前提起此項訴訟不合刑事訴訟法第487條所定
    之要件，而有起訴之不合法情形，但其移送後之訴訟程序既
    應適用民事訴訟法，即應屬同法第249條第1項第6款所謂起
    訴不備其他要件，應依該條項款之規定，以裁定駁回之，最
    高法院44年台抗字第4號判例明揭上旨。
三、本件抗告人為原法院95年度易字第560號相對人業務侵占刑
    事案件之被害人，乃於該刑事訴訟程序中附帶提起本件民事
    訴訟，主張相對人於民國 (下同)93年間侵占抗告人之租金
    支票31張（下稱系爭支票），及侵占抗告人所有坐落臺北市
    松山區○○段○○段2067建號 (門牌號碼為臺北市○○○路○
    段66巷20號7樓)建物及基地 (下稱系爭不動產)，分別致抗
    告人受有新臺幣（下同）9,920,000元、20,000,000元之損
    害，而聲明訴請相對人給付29,920,000元及加計法定遲延利
    息，並陳明願供擔保請准宣告假執行，經原法院刑事庭依刑
    事訴訟法第504條第1項規定，將本件附帶民事訴訟，以裁定
    移送於原法院民事庭。則本件抗告人所提起之附帶民事訴訟
    合法與否，自應依刑事訴訟認定之事實予以判斷。經查，相
    對人被訴 (或被判決)之犯行係「業務侵占系爭支票」部分
    ，就抗告人所有坐落臺北市○○區○○段2小段2067建號 (
    門牌號碼為臺北市○○○路○段66巷20號7樓)建物及基地部
    分，與侵占罪之構成要件不符，並未構成侵占罪，此業據原
    法院95年度易字第560號刑事判決理由四載述甚明 (見原法
    院卷第3至6頁)，則抗告人主張其因相對人業務侵占系爭不
    動產所生損害部分，非屬相對人被訴業務侵占系爭支票部分
    犯行所生之損害，抗告人自不得依附帶民事訴訟程序而為本
    件關於業務侵占系爭不動產損害賠償部分之請求。本件抗告
    人就其主張受有系爭不動產遭侵占之損害部分既不得提起本
    件附帶民事訴訟，則依上開說明，抗告人就此部分提起附帶
    民事訴訟，屬起訴不備其他要件，應予駁回，其假執行之聲
    請亦失所附麗應併予駁回。原法院因而就此部分裁定駁回，
    並無不合，抗告人仍執陳詞，指摘原裁定不當，為無理由，
    應予駁回。至刑事訴訟法第503條第1項：刑事訴訟諭知無罪
    、免訴或不受理之判決者，應以判決駁回原告之訴。但經原
    告聲請時，應將附帶民事訴訟移送管轄法院之民事庭。第3
    項：第1項但書移送案件，應繳納訴訟費用之規定，抗告人
    認基於訴訟經濟及程序轉換便利起見，本件之情形相同，亦
    應援用等情，按刑事訴訟法第503條與第487條所定規範目的
    不同，本條原則上應先駁回原告之訴，只有在原告聲請時 (
    法院不得依職權移送)，始得移送民事庭，因此時已非「因
    犯罪而受損害之人」，自不得提起附帶民事訴訟，是以法院
    依原告之聲請為移送時，應命當事人繳納訴訟費用，與訴訟
    經濟及程序轉換便利性無關，抗告人據此而為主張，並無理
    由，併予敘明。
四、據上論結，本件抗告為無理由，爰裁定如主文。
中    華    民    國    97    年    3    月    31    日
                    民事第十五庭
                        審判長法  官 林恩山
                              法  官 陳雅玲
                              法  官 黃國忠
正本係照原本作成。
本裁定除以適用法規顯有錯誤為理由，並經本院許可外，不得再
抗告。如提起再抗告，應於收受後10日內委任律師為訴訟代理人
向本院提出再抗告狀。並繳納再抗告費新台幣１千元。
中    華    民    國    97    年    3    月    31    日
                              書記官 陳明俐


司法院資訊處製作；財團法人民間司法改革基金會備份。
